臺灣南投地方法院民事裁定
111年度監宣字第69號
聲  請  人  南投縣政府
法定代理人  林明溱    
代  理  人  梁家昊律師
相  對  人  陳美君    





關  係  人  周希晉（南投縣政府社會及勞動處社工員）

關  係  人  陳世玲    


關  係  人  陳嘉志    

關  係  人  陳鑫輝    

關  係  人  邱添旺    


關  係  人  陳十華    

關  係  人  賀珮蓁    

關  係  人  賀秝宸    

關  係  人  賀妙株    

關  係  人  劉璧甄    


關  係  人  劉兆綦    

關  係  人  劉學澤    

關  係  人  賀柏霓    

上列聲請人對於相對人聲請監護宣告事件，本院裁定如下：
    主    文
一、宣告陳美君（女，民國00年00月00日生，身分證統一編號：
    Z000000000號）為受監護宣告之人。
二、選定南投縣政府為受監護宣告之人陳美君之監護人。
三、指定周希晉（年籍住所詳卷）為會同開具受監護宣告人陳美
    君財產清冊之人。
四、聲請費用新臺幣1,000元，由受監護宣告陳美君之人負擔。
    理    由
一、聲請意旨略以：相對人陳美君於民國92年間，因其母即關係
    人陳世玲疏於照顧，跌落床下，經治療後診斷罹有腦性麻痺
    ，現為重度身心障礙人士，致其不能為意思表示或受意思表
    示，或不能辨識其意思表示之效果，已達受監護宣告之程度
    ；又關係人陳世玲於95年間離家失聯，無法查知其行蹤，相
    對人於95年2月20日起即由財團法人向上社會福利基金會附
    屬台中育嬰院收容、教養，且相對人現已無其他親友可供協
    助，而聲請人南投縣政府為主管機關，轄下設有社會處，長
    期經辦各項社會福利業務，經驗豐富，並有眾多學有專精之
    社會工作人員執行該處之業務，對受監護宣告人得享有之福
    利甚為瞭解，並可加以協助。爰依法聲請准予對相對人為監
    護宣告，並選定南投縣政府為相對人之監護人，指定聲請人
    轄下社工員周希晉為會同開具財產清冊之人等語。
二、按對於因精神障礙或其他心智缺陷，致不能為意思表示或受
    意思表示，或不能辨識其意思表示之效果者，法院得因本人
    、配偶、四親等內之親屬、最近一年有同居事實之其他親屬
    、檢察官、主管機關、社會福利機構、輔助人、意定監護受
    任人或其他利害關係人之聲請，為監護之宣告。又法院為監
    護之宣告時，應依職權就配偶、四親等內之親屬、最近一年
    有同居事實之其他親屬、主管機關、社會福利機構或其他適
    當之人選定一人或數人為監護人，並同時指定會同開具財產
    清冊之人。法院選定監護人時，應依受監護宣告之人之最佳
    利益，優先考量受監護宣告之人之意見，審酌一切情狀，並
    注意下列事項：一、受監護宣告之人之身心狀態與生活及財
    產狀況。二、受監護宣告之人與其配偶、子女或其他共同生
    活之人間之情感狀況。三、監護人之職業、經歷、意見及其
    與受監護宣告之人之利害關係。四、法人為監護人時，其事
    業之種類與內容，法人及其代表人與受監護宣告之人之利害
    關係。民法第14條第1項、第1111條第1項、第1111條之1分
    別定有明文。
三、經查，聲請人主張之事實，業據其提出中華民國身心障礙證
    明正反面影本、南投縣政府兒少保護身心障礙者生涯轉銜會
    議紀錄、財團法人向上社會福利基金會附屬台中育嬰院在院
    證明影本為證；另本院審驗相對人之心神狀況，於鑑定人即
    澄清綜合醫院精神科劉金明醫師前訊問相對人，相對人對於
    本院詢問其姓名、早餐吃什麼、幾點起床、今年幾歲等問題
    ，固能正確回答，惟對於其住處、與何人同住、在旁之人是
    誰、早餐誰準備、該處為何處之問題，則未能正確回答或回
    答語意不清，可見其認知辨識及為意思表示之能力已有所欠
    缺；又經該院鑑定結果略以：相對人為一位有重度障礙，水
    腦症及腦性麻痺之患者，認知功能障礙情形已達重度障礙程
    度，目前生活上、經濟上由台中育嬰院機構協助管理照顧，
    相對人之社會職業功能亦有重度障礙，相對人其一般日常生
    活功能，如穿衣、行動、如廁及沐浴等皆須他人協助，其他
    身邊事務處理也已無法獨立執行，其認知理解及行為判斷力
    、記憶力有重度障礙，故需他人協助，方能避免其權益之損
    失，鑑定判定相對人有重度，水腦症及腦性麻痺合併智能障
    礙之精神上障礙，基於精神狀態有重度障礙之原因，不能管
    理處分自己財產，有達不能為意思表示或受意思表示之情形
    ，基於病程為自17年前開始之長期問題原因，未來無法回復
    或改善至正常智能狀態，是相對人之精神狀態屬重度障礙，
    目前已達監護宣告之程度，此精神狀態因水腦症及腦性麻痺
    之認知功能障礙所導致，未來無法改善及回復至正常心智狀
    態等語，有該院111年4月28日澄高字第1110156號函檢送之
    成年監護/輔助鑑定書1份在卷足憑。是以，本院認相對人之
    精神狀態，已達不能為意思表示或受意思表示，且不能辨識
    其意思表示效果之程度，爰依法為監護之宣告。
四、關於選定監護人部分：
  ㈠本院審酌受監護宣告人陳美君前未訂有意定監護契約，且未
    婚、未育有子女，其戶籍資料並未記載父親之姓名；而相對
    人之母即關係人陳世玲、其兄即關係人陳嘉志、邱添旺、陳
    鑫輝，及其餘尚存已成年且未逾65歲之四親等內血親，經本
    院合法通知，並未就本件聲請及適任之監護人、開具財產清
    冊人之人選表示意見，顯見其等均無意擔任相對人之監護人
    ；且相對人之母、兄以外之其餘四親等內親屬，均非民法第
    1114條各款規定對相對人負有扶養義務之人，其等既無意願
    ，法律上亦無此義務，本院自不得強人所難，不適宜選定其
    等為受監護宣告人陳美君之監護人。
  ㈡又聲請人為受監護宣告人陳美君住所地之社政主管機關，轄
    下設有社會及勞動處，長期經辦各項社會福利業務，經驗豐
    富，並有眾多學有專精之社會工作人員執行該處之業務，對
    於受監護宣告人得享有之福利應甚為瞭解，並可加以協助，
    且有意願擔任本件監護人，故本院應認由聲請人擔任受監護
    宣告人之監護人，應符合受監護宣告人之最佳利益，爰依職
    權選定南投縣政府為相對人之監護人。
五、指定會同開具財產清冊之人部分：
　　本院審酌聲請人下轄社會及勞動處社工即關係人周希晉願意
    擔任會同開具財產清冊之人，有其出具之同意書在卷；又關
    係人周希晉係擔任社會及勞動處社工，應認有相當之智識能
    力而足以勝任該職，故由關係人周希晉擔任會同開其財產清
    冊之人，應屬適當。爰依法指定關係人周希晉為會同開具受
    監護宣告人財產清冊之人。又依民法第1113條準用同法第10
    99條規定，監護開始時，監護人即南投縣政府對於受監護宣
    告人陳美君之財產，應會同關係人周希晉，於兩個月內開具
    財產清冊，並陳報法院，附此敘明。
六、程序費用負擔之依據：家事事件法第164條第2項。
中　　華　　民　　國　　111 　年　　5 　　月　　27　　日
                家事法庭    法  官　黃立昌
以上正本係照原本作成。
如對本裁定抗告，須於裁定送達後10日內向本院提出抗告狀，並
應繳納抗告費新臺幣1,000元
中　　華　　民　　國　　111 　年　　6 　　月　　14　　日
                            書記官